臺灣新竹地方法院刑事判決
110年度訴字第215號
公  訴  人  臺灣新竹地方檢察署檢察官
被      告  黃坤雄



指定辯護人  本院公設辯護人林建和  
上列被告因違反槍砲彈藥刀械管制條例案件，經檢察官提起公訴
（110年度偵字第60號），本院判決如下︰
    主    文
黃坤雄犯未經許可持有非制式手槍罪，累犯，處有期徒刑貳年，
併科罰金新臺幣陸萬元，罰金如易服勞役，以新臺幣參仟元折算
壹日。扣案如附表所示之物沒收。
    犯罪事實
黃坤雄明知可發射子彈具有殺傷力之非制式手槍係槍砲彈藥刀械
管制條例所列管之物品，非經中央主管機關許可，不得持有。詎
其仍基於非法持有非制式手槍之犯意，未經許可，於民國109年9
月初，以新臺幣（下同）35,000元之代價，在社群軟體Facebook
，向不詳之人購買如附表所示之非制式手槍1支而持有之。嗣警
員因偵辦違反毒品危害防制條例案件，於109年12月25日15時31
分許，持本院核發之搜索票，至新竹縣○○鄉○○街00巷00號前執行
搜索後，黃坤雄在有偵查犯罪職權之公務員尚未發覺前，坦承其
持有上開槍枝，自願接受裁判，警員遂於同日15時50分許，至新
竹縣○○鄉○○街00號5樓（起訴書誤載為25樓，業經檢察官當庭更
正）D室取出黃坤雄藏放於該處之上開槍枝扣案，始查悉上情。
    理    由
甲、程序方面
一、按被告以外之人於審判外之陳述，經當事人於審判程序同意
    作為證據，法院審酌該言詞陳述或書面陳述作成時之情況，
    認為適當者，得為證據。當事人、代理人或辯護人於法院調
    查證據時，知有刑事訴訟法第159條第1項不得為證據之情形
    ，而未於言詞辯論終結前聲明異議者，視為有前項之同意。
    刑事訴訟法第159條之5第1項、第2項分別定有明文。經查，
    本判決所引用以下被告以外之人於審判外之陳述，迄本案言
    詞辯論終結前，公訴人、被告黃坤雄及辯護人均未表示異議
    ，本院審酌上開證據作成時，並無違法或不當之情況，又均
    無證明力明顯過低之情形，因認上開證據方法均適當得為證
    據，依上揭規定，應均有證據能力。
二、第按，本判決所引用其餘所依憑判斷之非供述證據，亦無證
    據證明係違反法定程序所取得，或其他不得作為證據之情形
    ，且與本案待證事實間復具有相當關聯性，依刑事訴訟法第
    158條之4規定之反面解釋，亦均有證據能力。
乙、實體方面
一、認定犯罪事實所憑之證據及認定之理由： 
  ㈠前揭犯罪事實，業據被告黃坤雄於警詢時、偵查中及本院審
    理時均坦承不諱（見偵卷第6頁至第6頁反面、第58頁至第58
    頁反面、本院卷第122頁），並有新竹市警察局第二分局偵
    查隊搜索、扣押筆錄暨扣押物品目錄表（執行時間：自109
    年12月15日15時31分起至109年12月15日15時43分止；執行
    處所：新竹縣○○鄉○○街00巷00號前）各1份（見偵卷第10頁
    至第12頁，下稱第1份搜索、扣押筆錄暨扣押物品目錄表）
    、新竹市警察局第二分局搜索、扣押筆錄暨扣押物品目錄表
    （執行時間：自109年12月15日15時50分至109年12月15日16
    時45分止；執行處所：新竹縣○○鄉○○街00號5樓D室）各1份
    （見偵卷第13頁至第15頁，下稱第2份搜索、扣押筆錄暨扣
    押物品目錄表）、現場蒐證照片10張（見偵卷第16頁至第18
    頁）在卷可稽，且有如附表所示之非制式手槍1支扣案可資
    佐證。　
　㈡扣案之非制式手槍1支，經送內政部警政署刑事警察局鑑定，
    鑑定結果為：送鑑手槍1支(槍枝管制編號：0000000000號)
    ，認係非制式手槍，由仿手槍外型製造之槍枝，組裝已貫通
    之金屬槍管而成，擊發功能正常，可供擊發適用子彈使用，
    認具殺傷力，此有該局110年1月20日刑鑑字第1100000215號
    鑑定書1份暨所附影像4張附卷足參（見偵卷第64頁至第65頁
    反面），足見上開非制式手槍1支確具有殺傷力無訛。
　㈢綜上所述，被告前開任意性自白核與事實相符，堪予採信。
    本案事證明確，被告犯行堪以認定，應予依法論科。　
二、論罪科刑之理由：　　　
  ㈠核被告黃坤雄所為，係犯槍砲彈藥刀械管制條例第7條第4項
    之未經許可持有非制式手槍罪。
　㈡累犯：
　　⒈按二以上徒刑之執行，應以核准開始假釋之時間為基準，
      限於原各得獨立執行之刑，均尚未執行期滿，始有依刑法
      79條之1第1、2項規定，合併計算其最低應執行期間，同
      時合併計算其假釋後殘餘刑期之必要。倘假釋時，其中甲
      罪徒刑已執行期滿，則假釋之範圍應僅限於尚殘餘刑期之
      乙罪徒刑，其效力不及於甲罪徒刑。縱監獄將已執行期滿
      之甲罪徒刑與尚在執行之乙罪徒刑合併計算其假釋最低執
      行期間，亦不影響甲罪業已執行完畢之效力。裁判確定後
      犯數罪，受二以上徒刑之執行，（非屬合併處罰範圍）者
      ，其假釋有關期間如何計算，有兩種不同見解：其一為就
      各刑分別執行，分別假釋，另一則為依分別執行，合併計
      算之原則，合併計算假釋有關之期間。為貫徹監獄行刑理
      論及假釋制度之趣旨，並維護受刑人之利益，自以後者為
      可取，固為刑法第79條之1增訂之立法意旨。惟上開放寬
      假釋應具備「最低執行期間」條件之權宜規定，應與累犯
      之規定，分別觀察與適用。併執行之徒刑，本係得各別獨
      立執行之刑，對同法第47條累犯之規定，尚不得以前開規
      定另作例外之解釋，倘其中甲罪徒刑已執行期滿，縱因合
      併計算最低應執行期間而在乙罪徒刑執行中假釋者，於距
      甲罪徒刑期滿後之假釋期間再犯罪，即與累犯之構成要件
      相符，仍應以累犯論。
　　⒉查被告前①因違反毒品危害防制條例案件，經本院以100年
      度審訴字第160號判決處有期徒刑10月（共2罪）、6月（
      共2罪）並確定；②又因違反毒品危害防制條例案件，經本
      院以100年度審訴字第484號判決處有期徒刑11月（共2罪
      ）、7月（共2罪）並確定；③又因違反槍砲彈藥刀械管制
      條例案件，經本院以100年度訴字第318號判決處有期徒刑
      3年4月，併科罰金50,000元並確定；④又因違反毒品危害
      防制條例案件，經本院以101年度審訴字第80號判決處有
      期徒刑11月、1年、8月（共2罪）並確定；⑤又因違反毒品
      危害防制條例案件，經本院以101年度審訴字第161號判決
      處有期徒刑7月並確定；⑥又因誣告案件，經本院以101年
      度審訴字第675號判決處有期徒刑5月並確定。嗣上揭①案
      件有期徒刑部分及②③案件經本院以101年度聲字第1474號
      裁定應執行有期徒刑6年10月並確定（下稱甲執行刑）；④
      至⑥案件經本院以104年度聲字第940號裁定應執行有期徒
      刑3年5月並確定（下稱乙執行刑）。上開甲執行刑（刑期
      起算日為101年1月5日，執行期滿日為107年10月4日）、①
      案件併科罰金部分之易服勞役（刑期起算日為107年10月5
      日，執行期滿日為107年11月23日）、乙執行刑（刑期起
      算日為107年11月24日，執行期滿日為111年4月23日）接
      續執行，嗣於108年8月22日因縮短刑期假釋等情，有臺灣
      高等法院被告前案紀錄表1份在卷可考。揆諸前開說明，
      被告前開甲執行刑部分，自應認已於107年10月4日執行完
      畢。是被告於受有期徒刑執行完畢後，5年以內故意再犯
      本件有期徒刑以上之罪，為累犯，且本院認本件加重最低
      本刑並無罪刑不相當之情形，爰依刑法第47條第1項之規
      定，加重其刑。　　　
　㈢槍砲彈藥刀械管制條例第18條第1項前段：
　　⒈按刑法第62條規定，對於未發覺之罪自首而受裁判者，得
      減輕其刑。但有特別規定者，依其規定；次按槍砲彈藥刀
      械管制條例第18條第1項前段規定，犯本條例之罪自首，
      並報繳其持有之全部槍砲、彈藥、刀械者，減輕或免除其
      刑；又槍砲彈藥刀械管制條例既為刑法之特別法，該條例
      第18條第1項前段規定，即為刑法第62條但書所示之特別
      規定，自應優先適用。
　　⒉經查，關於本案查獲經過，警員於109年12月15日15時31分
      許在新竹縣○○鄉○○街00巷00號前對被告執行搜索時，係持
      本院核發之109年度聲搜字第679號搜索票，該搜索票之案
      由為「違反毒品危害防制條例」，應扣押之物為「違反毒
      品危害防制條例相關證物」，該次搜索並扣得甲基安非他
      命（扣押物品目錄表載為安非他命）4包及針筒2支，有該
      搜索票影本1份（見偵卷第38頁）及第1份搜索、扣押筆錄
      暨扣押物品目錄表在卷可參，足見警員原僅欲對被告違反
      毒品危害防制條例之案件進行蒐證；而警員在搜索完畢扣
      得甲基安非他命4包及針筒2支後逮捕被告，將被告帶返偵
      查隊後，警員詢問被告是否尚有違禁物，被告向警員坦承
      其持有本案槍枝，警員遂將被告帶至新竹縣○○鄉○○街00號
      5樓D室查扣本案槍枝，此觀第2份搜索、扣押筆錄暨扣押
      物品目錄表及新竹市警察局第二分局111年2月15日竹市警
      二分偵字第1110004030號函暨所附偵查佐蔡函均製作之偵
      查報告各1份（見本院卷第111頁至第113頁）即明。
　　⒊從而，本案警員於被告坦承持有本案槍枝前，尚乏確切之
      根據，足對被告為合理持有槍枝之懷疑，難謂已發覺被告
      非法持槍之犯行。是本件係因被告在有偵查權之警員尚未
      發覺被告非法持有本件槍枝犯行時，坦承本件持有槍枝犯
      行，自願接受裁判，始查獲本案，已與自首報繳之效力無
      異，應認符合槍砲彈藥刀械管制條例第18條第1項前段之
      規定。惟審酌被告究非主動至警察機關或其他相關單位繳
      出本案槍枝，故本院認尚不宜免除其刑。爰依槍砲彈藥刀
      械管制條例第18條第1項前段之規定，減輕其刑，且依刑
      法第66條但書規定，同時有免除其刑之規定者，其減輕得
      減至三分之二；並依刑法第71條第1項之規定，先加後減
      之。
　㈣爰以行為人之責任為基礎，審酌被告前已有持有槍枝之科刑
    紀錄，有其臺灣高等法院被告前案紀錄表在卷可考，明知具
    有殺傷力之非制式手槍乃屬高度危險之物品，仍漠視法令，
    任意持有槍枝，對於他人之身體、生命及社會治安顯已造成
    潛在之危險與不安，實屬不該；惟念被告坦認犯行，犯後態
    度良好；併考量其持有之槍枝數量及持有期間，暨被告自述
    國中肄業之教育程度及曾從事油漆工、保全之生活狀況（見
    本院卷第124頁）等一切情狀，量處如主文所示之刑，並就
    併科罰金部分諭知易服勞役之折算標準。
三、沒收部分： 
　　扣案如附表所示之物，係違禁物，不問屬於犯罪行為人與否
    ，應依刑法第38條第1項規定，宣告沒收。　　
據上論斷，應依刑事訴訟法第299條第1項前段，判決如主文。
本案經檢察官陳榮林提起公訴，檢察官黃翊雯到庭執行職務。　
中　　華　　民　　國　　111 　年　　4 　　月　　8 　　日
                  刑事第四庭　　審判長法　官　陳健順
                                      法　官　楊祐庭
　　　　　　　　　　                  法　官  郭哲宏
以上正本證明與原本無異。
如不服本判決應於收受本判決後20日內向本院提出上訴書狀，上
訴書狀應敘述具體理由。上訴書狀未敘述上訴理由者，應於上訴
期間屆滿後20日內補提理由書狀於本院(均須按他造當事人之人
數附繕本 )「切勿逕送上級法院」。 
中　　華　　民　　國　　111 　年　　4 　　月　　8 　　日
                                      書記官  戴筑芸
附錄本案論罪法條： 
槍砲彈藥刀械管制條例第7條
未經許可，製造、販賣或運輸制式或非制式火砲、肩射武器、機
關槍、衝鋒槍、卡柄槍、自動步槍、普通步槍、馬槍、手槍或各
類砲彈、炸彈、爆裂物者，處無期徒刑或7年以上有期徒刑，併
科新臺幣3千萬元以下罰金。
未經許可，轉讓、出租或出借前項所列槍砲、彈藥者，處無期徒
刑或5年以上有期徒刑，併科新臺幣1千萬元以下罰金。
意圖供自己或他人犯罪之用，而犯前二項之罪者，處死刑或無期
徒刑；處徒刑者，併科新臺幣5千萬元以下罰金。
未經許可，持有、寄藏或意圖販賣而陳列第1項所列槍砲、彈藥
者，處5年以上有期徒刑，併科新臺幣1千萬元以下罰金。
意圖供自己或他人犯罪之用，以強盜、搶奪、竊盜或其他非法方
法，持有依法執行公務之人所持有之第1項所列槍砲、彈藥者，
得加重其刑至二分之一。
第1項至第3項之未遂犯罰之。　　　　　　　　　　　　　　　附表：
規格 數量 鑑定結果 非制式手槍（槍枝管制編號：0000000000號），由仿手槍外型製造之槍枝，組裝已貫通之金屬槍管而成 1支 擊發功能正常，可供擊發適用子彈使用，認具殺傷力